臺灣高雄地方法院刑事判決　　　　　　 109年度交訴字第52號
公　訴　人　臺灣高雄地方檢察署檢察官
被　　　告　黃國勝



選任辯護人　李倬銘律師（法扶律師）
上列被告因公共危險等案件，經檢察官提起公訴（109 年度偵字
第13795 號），因被告於審判程序就被訴事實為有罪之陳述，經
審判長告知簡式審判程序之旨，並聽取被告與公訴人之意見後，
由本院合議庭裁定由受命法官獨任進行簡式審判程序，判決如下
：
    主  文
黃國勝犯過失傷害罪，處有期徒刑肆月，如易科罰金，以新臺幣
壹仟元折算壹日。又犯駕駛動力交通工具發生交通事故致人傷害
而逃逸罪，處有期徒刑捌月。
    事  實
一、黃國勝考領有適當之駕駛執照，於民國109 年2 月15日19時
    35分許，駕駛車牌號碼000-00號營業小客車沿高雄市苓雅區
    三多一路由西往東方向行駛，行經三多一路與高速公路便道
    口時，本應注意遵守該交岔路口燈光號誌之指示（此部分檢
    察官漏未起訴），且轉彎車應讓直行車先行，而依當時天候
    晴、夜間有照明、柏油路面乾燥、無缺陷、無障礙物、視距
    良好，並無不能注意之情事，竟疏未注意及此，於上開交岔
    路口東向車道左轉指示燈號尚未顯示前即貿然左轉，適有李
    瑞祥騎乘車牌號碼000-000 號普通重型機車沿三多一路由東
    往西行駛而來，致李瑞祥緊急剎車且自摔倒地，並因而受有
    左肩膀挫傷、左手肘挫傷及擦傷、雙手腕部挫傷合併左側腕
    骨閉鎖性非移位性骨折、左腳足部擦傷等傷害。而黃國勝於
    肇事後，雖已知悉李瑞祥受有傷害，竟仍基於肇事逃逸之犯
    意，未留待現場協助救護，亦未留下日後可供聯繫之資料，
    且未得李瑞祥之同意或等待警方到場，即逕自駕車離開現場
    。嗣因李瑞祥報警處理，並調閱現場監視錄影畫面，始循線
    查悉上情。
二、案經李瑞祥訴由高雄市政府警察局苓雅分局報告臺灣高雄地
    方檢察署檢察官偵查起訴。
    理  由
一、程序部分：
    本件被告黃國勝所犯係死刑、無期徒刑、最輕本刑為3 年以
    上有期徒刑以外之罪，其於審判程序進行中就被訴事實為有
    罪之陳述，經審判長告知簡式審判程序之旨，並聽取當事人
    之意見後，本院合議庭認無不得或不宜改依簡式審判程序進
    行之情形，爰依刑事訴訟法第273 條之1 第1 項、第284 條
    之1 規定，裁定由受命法官獨任行簡式審判程序。是本件證
    據調查依刑事訴訟法第273 條之2 規定，不受同法第159 條
    第1 項、第161 條之2 、第161 條之3 、第163 條之1 及第
    164 條至170 條規定之限制，合先敘明。
二、認定事實所憑之證據及理由：
  ㈠上揭事實，業據被告於本院審理時坦承不諱（見交訴卷第17
    3 、183 頁），核與證人即告訴人李瑞祥於警詢、偵查中之
    證述大致相符（見警卷第7 至11頁、偵卷第22頁），並有告
    訴人之診斷證明書（見警卷第13頁）、高雄市政府警察局苓
    雅分局道路交通事故現場圖、道路交通事故談話紀錄表、道
    路交通事故調查報告表㈠、㈡-1（見警卷第19至28頁）、事
    故現場照片12張（見警卷第31至32頁）、監視錄影畫面翻拍
    照片2 張（見警卷第33頁）、車輛詳細資料報表2 紙（見警
    卷第35至37頁）、被告駕駛人基本資料1 紙（見警卷第39頁
    ）、高雄市政府交通局109 年12月31日高市交智運字第1095
    2481900 號函暨所附上開路口交通號誌時相表（見交訴卷第
    53至55頁) 、高雄市政府交通局車輛行車事故鑑定委員會11
    0 年3 月22日高市車鑑字第11070199400 號函暨所附鑑定意
    見書（見交訴卷第69至72頁）等件在卷可稽，足認被告前揭
    任意性自白與事實相符，堪可採信。
  ㈡按汽車行駛至交岔路口，其行進、轉彎，應遵守燈光號誌；
    且轉彎車應讓直行車先行，道路交通安全規則第102 條第1
    項第1 、7 款分別定有明文。又車輛面對箭頭綠燈表示僅准
    許車輛依箭頭指示之方向行駛，道路交通標誌標線號誌設置
    規則第206 條第2 款第1 目亦有明定。被告於事發時既領有
    適當之駕駛執照，有前開被告駕駛人基本資料附卷可憑（見
    警卷第39頁），對於前揭規定自不得諉為不知，且依上開道
    路交通事故調查報告表㈠所載（見警卷第25至26頁），本案
    車禍事故發生當時，被告尚無不能注意之情事，竟疏未注意
    依燈號指示行駛及禮讓告訴人所騎機車優先通行，因而肇致
    本次車禍發生，被告確有違反上開注意義務之過失甚明。至
    起訴意旨雖未論及被告未依燈光號誌指示行駛之過失，惟檢
    察官、被告及辯護人於審理過程中就此部分已充分攻防，且
    基本事實同一，本院自得併予審理。又告訴人係於本件事故
    發生後不久至高雄長庚紀念醫院就診，有上開診斷證明書存
    卷可考（見警卷第13頁），足見告訴人於本案發生後，以至
    到院接受治療之時間相隔不遠，客觀上除本次車禍外，應無
    其他因素介入並使告訴人受有上開傷害之可能，故告訴人所
    受傷勢係因本件車禍所致，至為灼然。
  ㈢再刑法第185 條之4 駕駛動力交通工具肇事，致人死傷而逃
    逸罪，其立法意旨，係為維護交通安全，加強救護，減少被
    害人之死傷，促使駕駛人於肇事後，能對被害人即時救護，
    而增設關於肇事致人死傷而逃逸之處罰規定。其所謂「逃逸
    」係指行為人主觀上對其駕駛動力交通工具肇事致人死傷已
    有認識，客觀上並有擅自離開肇事現場之行為而言。故駕駛
    人於肇事致人死傷時應有「在場之義務」。從而，肇事駕駛
    人雖非不得委由他人救護，然仍應留置現場等待或協助救護
    ，並確認被害人已經獲得救護，或無隱瞞而讓被害人、執法
    人員或其他相關人員得以知悉其真實身分、或得被害人同意
    後始得離去。否則，僅委由他人處理或撥打救護專線請求救
    助，而隱匿其身分，或自認被害人並無受傷或傷無大礙，即
    可不待確認被害人已否獲得救護、不候檢、警等相關執法人
    員到場處理善後事宜，而得自行離去，自非該法條規範之意
    旨（最高法院106 年度台上字第2932號刑事判決意旨參照）
    。準此，被告知悉告訴人因前揭交通事故受傷之事實，竟未
    停留案發現場或當場提供必要之救護與協助，仍駕駛上開營
    業小客車逕自離去，揆諸前揭說明，此舉自屬刑法第185 條
    之4 所欲規範之「逃逸」行為甚明。
  ㈣綜上所述，本案事證明確，被告上開犯行洵堪認定，俱應依
    法論科。
三、論罪科刑：
  ㈠應適用之法律
    按行為後法律有變更者，適用行為時之法律。但行為後之法
    律有利於行為人者，適用最有利於行為人之法律，刑法第2
    條第1 項定有明文。被告行為後，刑法第185 條之4 於110
    年5 月28日修正公布，並於同年月30日生效施行。修正前刑
    法第185 條之4 原規定：「駕駛動力交通工具肇事，致人死
    傷而逃逸者，處1 年以上7 年以下有期徒刑」，修正後則規
    定：「（第一項）駕駛動力交通工具發生交通事故，致人傷
    害而逃逸者，處6 月以上5 年以下有期徒刑；致人於死或重
    傷而逃逸者，處1 年以上7 年以下有期徒刑。（第二項）犯
    前項之罪，駕駛人於發生交通事故致人死傷係無過失者，減
    輕或免除其刑」，此次修法係鑑於司法院釋字第777 號解釋
    ，認為過去刑法第185 條之4 肇事逃逸罪有關「肇事」要件
    有違法律明確性原則，且現行刑度規定對情節輕微個案過苛
    而不符憲法罪刑相當原則，為使刑事法律責任更為明確，除
    將「肇事」之要件修正為「發生交通事故」，且縱使駕駛動
    力交通工具發生交通事故致人死傷係無過失，其逃逸者，亦
    予以處罰，課以交通事故當事人應停留在現場向傷者或警察
    等有關機關表明身分，並視現場情形通知警察機關處理、協
    助傷者就醫、對事故現場為必要之處置等責任，以免發生二
    次事故確保公眾交通安全及人身保障，並符合法律明確性原
    則。復依法益侵害之結果，分別規定致人傷害而逃逸者，處
    6 月以上5 年以下有期徒刑，致人於死或重傷而逃逸者，處
    1 年以上7 年以下有期徒刑；另就駕駛人於發生交通事故致
    人死傷係無過失之情形，設有減輕或免除其刑之規定，以兼
    顧個案情節輕重之適當處罰，並合於憲法罪刑相當原則之要
    求。是經比較新舊法之結果，本案被告修正前應科處1 年以
    上7 年以下有期徒刑；修正後則科處6 月以上5 年以下有期
    徒刑，顯然修正後之新法較有利於被告，故本案應以裁判時
    之修正後刑法第185 條之4 第1 項前段規定對被告較為有利
    。
  ㈡罪名及罪數
    核被告所為，係犯刑法第284 條前段之過失傷害罪及修正後
    刑法第185 條之4 第1 項前段之駕駛動力交通工具發生交通
    事故致人傷害而逃逸罪。被告所犯上開2 罪，行為互殊，應
    分論併罰。
  ㈢量刑審酌
    爰以行為人之責任為基礎，審酌被告駕駛車輛於道路行駛，
    本應謹慎遵守交通規則，以維自身及其他參與道路交通者之
    安全，卻於駕車途經上開交岔路口時，未慮及事故地點為交
    通要衝，且案發時交通流量甚大，竟未依交通號誌指示行駛
    ，亦未禮讓直行之告訴人先行，即逕自左轉，因而肇致本案
    交通事故；再被告明知自己肇事，且知悉告訴人受有傷害，
    卻仍不知坦然面對過錯，在未電請警消人員到場救護且未獲
    告訴人同意之情形下，猶逕自駕車逃離現場，幸因告訴人後
    方車輛未再追撞告訴人，告訴人身體所受之危害方未擴大，
    自應予被告相當之刑事非難。復審酌告訴人所受之傷勢、被
    告之過失程度、告訴人於事故發生後是否已嚴重欠缺自救能
    力、事故發生時、地有無第三人可供呼救、檢察官求刑之意
    見。兼衡被告迄今未與告訴人和解，而未適度填補告訴人所
    受之損害，且遲至審判程序方坦承犯行之犯後態度，同時斟
    酌被告曾因未禮讓對向直行來車而遭法院判處過失傷害罪刑
    之前科，有臺灣高等法院高雄分院102 年度交上易字第147
    號刑事判決可資憑佐。並考量被告自陳國小肄業之智識程度
    ，曾擔任計程車駕駛，目前無業，已婚但喪偶，小孩均已成
    年，無須扶養他人之家庭經濟狀況等一切情狀（見交訴卷第
    183 至184 頁），分別量處如主文所示之刑，並就得易科罰
    金之罪諭知易科罰金之折算標準，以資懲儆。
據上論斷，應依刑事訴訟法第273 條之1 第1 項、第284 條之1
、第299 條第1 項前段，刑法第2 條第1 項但書、第185 條之4
第1 項前段、第284 條前段、第41條第1 項前段，刑法施行法第
1 條之1 第1 項，判決如主文。
本案經檢察官張志杰提起公訴，檢察官陳俊秀到庭執行職務。
中    華    民    國   110    年    10    月    7     日
                  刑事第八庭    法  官  黃傳堯
以上正本證明與原本無異。
如不服本判決應於收受判決後20日內向本院提出上訴書狀，並應
敘述具體理由。其未敘述上訴理由者，應於上訴期間屆滿後20日
內向本院補提理由書(均須按他造當事人之人數附繕本)「切勿逕
送上級法院」。
如因疫情而遲誤不變期間，得向法院聲請回復原狀。
中    華    民    國   110    年    10    月    7     日
                                書記官  黃振羽
附錄本判決論罪科刑法條：
中華民國刑法第284 條
因過失傷害人者，處1 年以下有期徒刑、拘役或10萬元以下罰金
；致重傷者，處3 年以下有期徒刑、拘役或30萬元以下罰金。
中華民國刑法第185 條之4 第1 項
駕駛動力交通工具發生交通事故，致人傷害而逃逸者，處6 月以
上5 年以下有期徒刑；致人於死或重傷而逃逸者，處1 年以上7
年以下有期徒刑。
（得上訴）